【裁判字號】    97,上訴,796
【裁判日期】    970521
【裁判案由】    毒品危害防制條例
【裁判全文】
臺灣高等法院臺中分院刑事判決         97年度上訴字第796號
上  訴  人  臺灣臺中地方法院檢察署檢察官
上  訴  人
即  被  告  甲○○  46歲（民國50年6月14日生）
選任辯護人  趙建興律師
上列上訴人等因被告違反毒品危害防制條例案件，不服臺灣臺中
地方法院96年度訴字第2766號中華民國97年2月13日第一審判決
（起訴案號：臺灣臺中地方法院檢察署96年度偵字第9388、1096
4號），提起上訴，本院判決如下：
    主    文
原判決撤銷。
甲○○犯如附表二所示之販賣第一級毒品罪，各處如附表二所示
之刑；應執行有期徒刑拾玖年，褫奪公權捌年，扣案之行動電話
壹支（含門號0000000000號SIM卡）沒收；販賣毒品
海洛因所得合計新台幣伍萬貳仟元沒收，如全部或一部不能沒收
時，以其財產抵償之。
    犯罪事實
一、甲○○前曾因煙毒及麻醉藥品等案件，經法院判處有期徒刑
    三年六月、六月確定；復因麻醉藥品及煙毒案件，由法院判
    處應執行有期徒刑三年六月確定；接續執行後，於民國（下
    同）87年4月24日假釋出監；又因毒品案件經撤銷假釋，入
    監執行殘刑，於93年12月21日執行完畢；猶不知悔悟，明知
    海洛因係屬毒品危害防制條例管制之第一級毒品，不得非法
    製造、運輸、販賣、意圖販賣而持有，竟基於意圖營利而販
    賣海洛因之犯意，自95年9月28日起至96年1月13日止，先後
    在臺中縣豐原市、石岡鄉、東勢鎮與苗栗縣卓蘭鎮等處，以
    0000000000號、0000000000號行動電話為聯繫工具，並以每
    包新臺幣（下同）1千元、2千元、2萬3千元不等之價格，多
    次將海洛因分別販賣予王健平、劉佳京及黃郡晟等人（販賣
    時地、數量、次數及交易所得等，詳如附表一所示），販毒
    所得共計5萬2千元。其間，甲○○於95年9月28日14時許，
    在台中縣東勢鎮○○街土地公廟前，將海洛因1包售予黃郡
    晟後（即附表一編號1部分），遇警攔檢，甲○○駕駛ML-13
    66號自小客車乘隙逃逸，經警在黃郡晟身上查扣向甲○○所
    購之海洛因1包（毛重0.3公克，驗餘淨重0.01公克）；甲○
    ○又於96年1月13日17時許，與王健平相約在臺中縣豐原市
    ○○路○段1100號「尼斯堡汽車旅館」601室交易毒品時，為
    警當場查獲而未完成交易（即附表一編號7部分），經警扣
    得其所有欲供販賣之海洛因3包（合計驗餘淨重7.02公克，
    空包裝袋總重0.82公克）、供其聯繫毒品交易所用（內含00
    00000000號、0000000000號行動電話SIM卡）之行動電話各1
    支（另又扣得其施用之海洛因殘渣袋2個、針筒4支、玻璃球
    吸食器1個、摻管3支《其施用毒品犯行，另案經原審法院判
    處應執行有期徒刑一年五月確定》）。
二、案經臺中縣警察局東勢分局報請臺灣臺中地方法院檢察署檢
    察官偵查起訴。
    理    由
一、證據能力方面：
(一)按被告以外之人於檢察事務官、司法警察官或司法警察調查
    中所為之陳述，與審判中不符時，其先前之陳述具有較可信
    之特別情況，且為證明犯罪事實存否所必要者，得為證據，
    刑事訴訟法第159條之2定有明文。本件證人即先後向被告甲
    ○○購買毒品海洛因之王健平、劉佳京於警詢時均陳稱：確
    有與甲○○交易毒品之情事；嗣雖於本院審理時均改稱：先
    前之陳述有誤，甲○○並未直接將毒品海洛因賣予伊2人，
    伊等是與甲○○合資購買毒品云云，就渠等是否有向被告買
    受毒品海洛因施用乙節，所證前後已有未符。本院衡酌證人
    王健平、劉佳京於警詢中所為之證述，因距離案發時間較近
    ，記憶較深刻清晰，且尚無心詳細考量證詞對他人所生之利
    害關係，應與事實較為相合（證人王健平於原審雖一度陳稱
    員警所製作之警詢筆錄有未按其陳述內容繕打之情事；惟經
    原審勘驗警詢錄音帶之結果，其問答之內容與筆錄之記載並
    無歧異，有勘驗筆錄及警詢錄音帶內容譯文各1份在卷可證
    ，參原審卷第130-131頁、第136-138頁）。況證人王健平於
    警詢中所為之證詞，經核亦與其於偵查中之供證較為吻合；
    而證人劉佳京於警詢時所述與卷內所附其與被告通話之內容
    亦相符合（詳後述）而具有較可信之特別情況，且為證明犯
    罪事實存否所必要，亦無顯有不可信之情況，是證人王健平
    、劉佳京於警詢時所為前開對被告不利之供證，自得為
    本件之證據。
(二)另按被告以外之人於審判中有下列情形之一，其於檢察事務
    官、司法警察官或司法警察調查中所為之陳述，經證明具有
    可信之特別情況，且為證明犯罪事實之存否所必要者，得為
    證據：一、死亡者。二、身心障礙致記憶喪失或無法陳述者
    。三、滯留國外或所在不明而無法傳喚或傳喚不到者。四、
    到庭後無正當理由拒絕陳述者，刑事訴訟法第159條之3定有
    明文。查證人即亦曾向被告甲○○購買海洛因之黃郡晟在警
    詢中所為之供述，屬被告以外之人於審判外之言詞陳述，其
    於原審審理時經合法傳喚、拘提，均未到庭，則證人黃郡晟
    於警訊時所為之上開供述雖符合刑事訴訟法第159條之3第3
    款所示「傳喚不到」之要件，惟本院認為基於對質詰問權乃
    根源於憲法之刑事被告權利（大法官會議釋字第384號解釋
    可為參照），任何有礙被告行使前述權利之例外規定，在適
    用範圍上自應限縮，是以前述刑事訴訟法第159條之3第1款
    之適用範圍，即應由同條「經證明具有可信之特別情況」、
    「證明犯罪事實之存否所必要」兩項要件從嚴加以決定。而
    所謂「經證明具有可信之特別情況」，應依據陳述人於陳述
    時之「外部情況」是否具有可信性決定之，且必須依據陳述
    人之觀察、記憶、表達是否正確，及陳述人有無虛偽陳述之
    動機而加以綜合決定。是證人黃郡晟於原審審理時經合法傳
    喚、拘提，均未到庭，而其於警訊時所為之供述，觀其內容
    ，係屬證明本件犯罪事實存否所必要之證據，且基於前述說
    明，經審酌證人黃郡晟於警詢時所為之陳述，因該時距離案
    發時間較近，記憶較深刻清晰，表達較為明確，且證人黃郡
    晟與被告間並無具體事證顯示渠等有何嫌隙宿怨，衡情其並
    無虛偽陳述，故意誇飾案件情節，設詞誣陷被告之動機及必
    要。另證人黃郡晟雖於原審對其經檢察官聲請為觀察勒戒之
    訊問時曾稱：伊於警詢時曾遭員警毆打云云（見原審法院毒
    聲字第1177號卷第4頁反面）；然經原審依檢察官之聲請向
    臺灣臺中看守所調取證人黃郡晟之新收收容人內外傷記錄表
    ，其內容僅顯示證人黃郡晟於臉部及雙膝有陳舊性疤痕，並
    無所謂於緝獲後遭員警毆打之新傷，此有臺灣臺中看守所97
    年1月2日中所衛字第0960007616號函附資料可佐（見原審卷
    第158-161頁），是證人黃郡晟所稱曾遭員警毆打之情，得
    否盡信，已有可疑。且證人黃郡晟於原審為前開觀察勒戒之
    詢問時亦同時陳稱：在警詢時所述均實在等語（見原審法院
    毒聲字第1177號卷第4頁反面），而其於95年9月28日遭警查
    獲後所為供述之警詢錄音帶內容，經原審勘驗結果，確有全
    程錄音，且問答之內容與筆錄之記載均吻合，應係證人黃郡
    晟出於自由意志下之陳述，員警並未強迫其指證被告販毒，
    有勘驗筆錄及警詢錄音帶內容譯文各1份在卷可憑（見原審
    卷第131-132頁、第139-143頁），是證人黃郡晟於警詢時陳
    述之信憑性應已獲得擔保，綜上跡證，認為證人黃郡晟於警
    訊時所為之供述，仍具有可信之特別情況，而與刑事訴訟法
    第159條之3第3款所示要件相符，自得作為本件認定事實之
    憑據。
(三)再按檢察官職司追訴犯罪，就審判程序之訴訟構造言，檢察
    官係屬與被告對立之當事人一方，偵查中對被告以外之人所
    為之偵查筆錄，或被告以外之人向檢察官所提之書面陳述，
    性質上均屬傳聞證據。在理論上，如未予被告反對詰問、適
    當辯解之機會，一律准其為證據，似有違當事人進行主義之
    精神，對被告之防禦權亦有所妨礙；然而現階段刑事訴訟法
    規定檢察官代表國家偵查犯罪、實施公訴，必須對於被告之
    犯罪事實負舉證之責，依法其有訊問被告、證人及鑑定人之
    權，證人、鑑定人且須具結，而實務運作時，偵查中檢察官
    向被告以外之人所取得之陳述，原則上均能遵守法律規定，
    不致違法取供，其可信性極高，為兼顧理論與實務，乃於修
    正刑事訴訟法時，增列第159條之1第2項，明定被告以外之
    人（含被害人、證人等）於偵查中向檢察官所為陳述，除顯
    有不可信之情況外，得為證據（最高法院95年度台上字第10
    44號判決參照）；復按刑事訴訟法第159條之1第2項，明定
    被告以外之人於偵查中向檢察官所為陳述，除顯有不可信之
    情況外，得為證據。所為「不可信之情況」，由法院審酌被
    告以外之人於陳述時之外在環境及情況而為判斷。而被告以
    外之人於偵查時，是否與被告對質，與其陳述時之外在環境
    並無必然之關聯，自不得以偵查中未經被告詰問，逕認該陳
    述無證據能力。至該等陳述與事實是否相符，要屬證據證明
    力之問題，與證據能力之有無，不容混淆（最高法院94年度
    台上字第7132號判決、95年度台上字第1585號判決參照）；
    又證人於檢察官偵查中所為之陳述，審酌該陳述作成之客觀
    條件及環境，認其心理狀態健全，並無受到脅迫、利誘或詐
    欺，自非顯有不可信之情形，依刑事訴訟法第159條之1第2
    項之規定，亦得為證據（最高法院95年度台上字第934號判
    決參照）。查本件證人王健平、黃郡晟於檢察官偵查中就所
    施用毒品海洛因來源之供述均經具結而為供證，且其等於檢
    察官偵查中供證時均應答無誤，足見其2人並無受到脅迫、
    利誘或詐欺之情形，渠等於檢察官偵查中所為具結之證詞，
    非顯有不可信之情形，亦得為本件之論據。
二、認定之依據：
(一)上揭事實，業據上訴人即被告（下稱被告）甲○○於本院審
    理中坦承不諱，並經證人王健平、黃郡晟、劉佳京證述明確
    ：證人王健平於警詢及偵查中均陳稱：伊曾於95年12月間
    某日凌晨2時許，在臺中縣署立豐原醫院停車場向甲○○購
    買毒品海洛因1錢2萬3千元。嗣於同年12月下旬某日晚間，
    又在臺中縣石岡鄉路旁向甲○○購買毒品海洛因1錢2萬3千
    元。伊都是撥打甲○○之0000000000號行動電話與之聯繫購
    買毒品海洛因之細節，甲○○會向朋友購買後轉售予伊，所
    以伊所購買毒品海洛因之價金都是直接交予甲○○，甲○○
    再將所購得之毒品海洛因交予伊，至於甲○○購毒之對象、
    交易之數量、價格，伊都不清楚。96年1月13日15時許，伊
    就是與甲○○約定好要交易毒品，才會在臺中縣豐原市○○
    路○段1100號「尼斯堡汽車旅館」601室與甲○○一起被警查
    獲等語（見中縣東警偵字第0960021439號卷第31-32頁，偵
    字第9388號卷第6-7頁）。證人劉佳京於警詢中證述：伊
    於95年12月30日18時許，曾撥打甲○○所持用之0000000000
    號行動電話與之聯繫，表明身上有2千元，要向甲○○購買
    毒品海洛因，因甲○○恰好身上沒貨，所以才另外向他人調
    來賣給伊，價格就是2千元等語（見中縣東警偵字第0960021
    439號卷第61頁）。證人黃郡晟於警詢及偵查中明確供證
    ：伊確實曾向甲○○購買海洛因，是在苗栗縣卓蘭鎮○○路
    某家便利超商前或臺中縣東勢鎮○○○○○道旁交易，每次
    購買1千元至2千元，因伊有直接與甲○○當面作毒品交易，
    所以伊絕不會為錯誤之指認。伊都是撥打甲○○所使用之00
    00000000號行動電話與甲○○聯繫毒品交易事宜。95年9月
    28日14時許，伊在臺中縣東勢鎮○○街土地公廟前向甲○○
    購買毒品海洛因1包，價格為1千元，甫交易完畢，伊即為警
    趨前盤檢逮捕，所購得之海洛因1包亦遭警查扣，甲○○則
    趁隙逃逸無蹤。而同年12月18日那一天，伊是向甲○○購買
    1千元之毒品海洛因；同年12月20日那一天，伊則是向甲○
    ○購買2千元之毒品海洛因，但地點都是在苗栗縣卓蘭鎮○
    ○路某家統一便利超商前等語（見中縣東警偵字第09600021
    638號卷第7-8頁、第15頁，中縣東警偵字第0960021439號卷
    第81-82頁，偵字第9388號卷第42頁）。且被告與證人王健
    平、劉佳京、黃郡晟之電話通聯內容確有：「‧‧‧問你硬
    的還有沒有‧‧‧」、「‧‧‧那個女的住址呢？你那個用
    完了嗎？‧‧‧」、「‧‧‧我跟他約5點」、「我們要約
    在那裡？大雅好了」、「我身上有2千過去找你」、「我身
    上沒有，但你過來我可以幫你調」、「你有要出門嗎？我要
    2個」等語，有通聯紀錄在卷可參（見中縣東警偵字第09600
    21439號卷第43-45頁、第71頁、第89頁），渠等彼此間通聯
    內容已多次提到現金交易，並屢屢使用社會上販毒者慣常術
    語「硬的」、「女的」以指涉毒品海洛因而聯絡交易。此外
    ，復有供被告與證人王健平、劉佳京、黃郡晟聯繫毒品海洛
    因交易事宜所用之0000000000號、0000000000號行動電話各
    1支扣案可資佐證。另被告販售予證人黃郡晟而被查獲之白
    色粉末1包，暨擬賣予證人王健平而遭警察扣之白色粉末3包
    ，經鑑驗後，亦均呈現毒品海洛因成分之反應（證人黃郡晟
    所購入之海洛因，驗餘淨重0.01公克、空包裝袋重0.23公克
    ；擬售予證人王健平者，合計驗餘淨重7.02公克、空包裝袋
    總重0.82公克），亦有法務部調查局96年6月18日調科壹字
    第09623051660號與96年4月25日調科壹字第09623042540號
    鑑定書各1份在卷可稽（見偵字第9388號卷第45頁，原審卷
    第70頁），被告多次販賣交付毒品海洛因予證人王健平、劉
    佳京、黃郡晟之事實，堪以認定。
(二)被告甲○○於原審固曾以：伊本身有施用海洛因毒癮，故會
    與王健平、劉佳京及黃郡晟等人合資購買毒品吸食，然伊並
    未販賣海洛因云云置辯，而證人王健平、劉佳京於原審審理
    時亦附和被告所辯，咸證稱並未向被告購買海洛因情事，而
    係與被告合資購買云云；惟證人王健平於交互詰問及原審訊
    問時仍直陳：伊於96年1月13日在汽車旅館被查獲那一次，
    確實是要透過甲○○向不詳友人購買毒品海洛因，伊是把錢
    直接交付予甲○○，甲○○再將所購得之毒品海洛因轉交予
    伊。至甲○○是否因之有不法利得，伊則不清楚等語（見原
    審卷第85頁、第130頁），已坦認確有直接與被告交易毒品
    海洛因等情。另證人劉佳京雖於原審為被告飾詞證稱：伊所
    吸食之海洛因，係伊在臺中縣豐原市或車站前之電動遊戲場
    向綽號「大仔」之人所買，並非購自於甲○○云云；然對檢
    察官詢及何以其與被告之通訊內容會顯示其向被告調取海洛
    因施用，在警詢時亦直指向被告購買海洛因乙事，卻支吾其
    詞，忽謂伊於警詢時因毒品正戒斷中，故神智不清，胡亂指
    證；忽則謂伊於警詢時遭刑求，所以恣意應答，所言前後齟
    齬，莫衷一是，亦難信其上開於原審所證為真實，並無礙於
    被告販賣毒品海洛因犯行之認定。
(三)查非法販賣海洛因係政府大力嚴格查緝之違法行為，非可公
    然為之，不論是瓶裝或紙包之毒品，均可任意分裝或增減其
    分量，而每次買賣之價量，亦隨時隨雙方關係之深淺、當時
    之資力、需求程度及對行情之認知等因素而機動調整，因之
    販賣之利得，除經坦承犯行，或價量俱臻明確者外，委難察
    得實情，職是之故，縱未確切查得販賣毒品所賺取之實際差
    價，但除別有事證，足認係按同一價格轉讓確未牟利外，尚
    難執此認非法販賣之事證有所不足，致知過坦承者難辭重典
    ，飾詞否認者反得逞僥倖，而失情理之平。況且，海洛因之
    價格昂貴，取得不易，凡為販賣之不法勾當者，苟無利可圖
    ，應無甘冒被查緝法辦之危險，被告甲○○與證人王健平、
    劉佳京及黃郡晟俱非至親，苟無利得，豈會甘冒被訴追重刑
    之風險，一再提供得海洛因供渠等施用之理，是被告販入之
    價格必較售予證人王健平、劉佳京及黃郡晟之價格低廉，而
    有從中賺取買賣差價牟利之營利意圖及事實，應屬合理之推
    斷，被告甲○○前揭自白，應足採信。事證明確，被告販賣
    毒品海洛因之犯行洵堪認定。
三、論罪科刑：
(一)按海洛因係屬毒品危害防制條例第2條第2項第1款所指之第
    一級毒品，核被告甲○○所為，附表一編號1至6部分均係犯
    毒品危害防制條例第4條第1項之販賣第一級毒品罪，編號7
    部分係犯同條第6項、第1項之販賣第一級毒品未遂罪。其販
    賣前持有第一級毒品之低度行為，應為其販賣第一級毒品之
    高度行為所吸收，不另論罪。又按集合犯係指犯罪構成要件
    之行為，依其本質、犯罪目的或社會常態觀之，常具有反覆
    、繼續為之之特性，此等反覆實行之行為，於自然意義上雖
    係數行為，但依社會通念，法律上應僅為一總括之評價，法
    律乃將之規定為一獨立之犯罪類型，而為包括一罪。故犯罪
    是否包括一罪之集合犯，客觀上，應斟酌其法律規定文字之
    本來意涵、實現該犯罪目的之必要手段、社會生活經驗中該
    犯罪實行常態及社會通念等；主觀上，則視其是否出於行為
    人之一次決意，並秉持刑罰公平原則，加以判斷（最高法院
    96年度臺上字第1168號判決意旨參照）。查意圖營利而販賣
    毒品之行為，為實現牟利之犯罪目的，依吾人之生活經驗，
    其犯罪之實行，固以反覆、繼續為常態，然觀諸本件被告販
    賣第一級毒品海洛因之時間，自95年9月間起，至96年1月13
    日止，長達近4個月之時間；販賣之地點，有臺中縣東勢鎮
    、豐原市、苗栗縣卓蘭鎮等地；販賣對象有3人共7次，是由
    被告販賣毒品之行為，綿延數月，且販賣之地點、對象均非
    同一，依社會通念，殊難認以評價為一罪為適當，自不得認
    僅成立包括一罪。是被告如附表一所示之7次販賣第一級毒
    品海洛因犯行，犯意各別，行為互殊，應分論併罰。
(二)起訴意旨雖謂被告甲○○另有販售毒品海洛因予黃吉甫、陳
    水源及其他不詳姓名之人，然就被告此部分販賣海洛因之具
    體時地、次數、所得，並未明確指訴；復經公訴檢察官於原
    審提出補充理由書以此部分起訴未具體明確而為更正（見原
    審卷第134-135頁），本院自應僅就其餘部分之販售毒品海
    洛因犯行予以論究，並就此部分不另再為無罪諭知之論述，
    併此敘明。
(三)被告甲○○有前揭犯罪事實欄所載經有期徒刑宣告及執行完
    畢之情形，此有臺灣高等法院被告前案紀錄表在卷可查，其
    受徒刑之執行完畢後，5年以內故意再犯本件有期徒刑以上
    之罪，為累犯，應依法加重其刑（惟被告所犯販賣第一級毒
    品罪，其法定本刑為死刑或無期徒刑部分，依法不得加重）
    。
(四)按販賣第一級毒品罪之法定刑為「死刑或無期徒刑；處無期
    徒刑者，得併科新台幣一千萬元以下罰金」，然同為販賣第
    一級毒品之人，其原因動機不一，犯罪情節未必盡同，或有
    大盤毒梟者，亦有中、小盤之分，甚或僅止於吸毒者友儕間
    為求互通有無之有償轉讓者亦有之，其販賣行為所造成危害
    社會之程度自屬有異，法律科處此類犯罪，所設之法定最低
    本刑卻同為「無期徒刑，得併科新台幣一千萬元以下罰金」
    ，不可謂不重。於此情形，倘依其情狀處以有期徒刑，即足
    以懲儆，並可達防衛社會之目的者，自非不可依客觀之犯行
    與主觀之惡性二者加以考量其情狀是否有可憫恕之處，適用
    刑法第59條之規定酌量減輕其刑，期使個案裁判之量刑能斟
    酌至當，符合比例原則。本件被告甲○○先後多次販賣毒品
    海洛因，無視國家對於杜絕毒品危害之禁令，其行為固屬不
    當，應予非難，然其販賣毒品對象僅三人，被告前後販賣毒
    品之所得亦僅數萬元，其犯罪之情節尚非至惡，僅因一時貪
    念，致罹重典，然相對於長期大量販賣毒品之大毒梟或所謂
    「中盤商」而言，其對社會治安及國民健康之危害顯然較小
    ，從被告犯案情節觀之，倘仍處以法定本刑之最低刑度即無
    期徒刑，無異仍屬失之過苛，不免予人情輕法重之感，且難
    謂符合罪刑相當性及比例原則，更無從與大毒梟之惡行有所
    區隔，是其犯罪情狀相較於法定之重刑，在客觀上足以引起
    一般人之同情，情節尚堪憫恕，爰依刑法第59條之規定，對
    被告所犯如附表一編號1至6部分酌量予以減輕其刑，法定刑
    之罰金刑部分並先加重後減輕之。至附表一編7部分則依未
    遂犯規定減輕其刑，法定刑之罰金刑部分並先加重後減輕之
    。
(五)原審對被告論罪科刑，固非無見，惟就被告多次販賣海洛因
    犯行認係集合犯之包括一罪，有欠妥適，被告以原審量刑過
    重云云提起上訴固非可取，然檢察官上訴意旨略以原審認被
    告所犯係屬集合犯之一罪及量刑過輕等語指摘原判決不當，
    則屬有據，原判決既有上揭可議而無可維持，應由本院將原
    判決撤銷改判。爰審酌被告甲○○之素行，藉販賣毒品以營
    利之犯罪目的、動機應予譴責，且其販賣毒品足使購以施用
    者導致生理及心理毒害，形成生理成癮性及心理依賴性，戕
    害國民身心健康，危害社會治安，惟被告於本院已坦承犯行
    、及本件販賣毒品之數量與所得無多等一切情狀，分別量處
    如主文第二項所示（如附表二）之刑，並定其應執行刑；且
    依其犯罪性質認有褫奪公權之必要，予以褫奪公權八年。公
    訴人雖於原審審理時對被告具體求處無期徒刑；惟本院基於
    前述之理由認被告犯罪之情節尚堪憫恕，並援引刑法第59條
    之規定，對被告所犯酌量減輕其刑，是對被告處予如主文第
    二項所示之刑罰，已足收懲儆之效，檢察官對被告求處法定
    最低刑度無期徒刑，稍嫌過重，亦併述明之。
四、沒收部分：
(一)扣案內含0000000000號SIM卡之行動電話1支，係供被告甲○
    ○與證人王健平等人聯繫毒品交易所用之物，且屬被告所有
    ，已經認定如前，並有行動電話持用人查詢資料1紙在卷可
    稽（見中縣東警偵字第0960021439號卷第15頁），自應依毒
    品危害防制條例第19條第1項規定，併予宣告沒收，且其內
    所含SIM卡於消費者申辦門號時業由電信公司移轉所有權予
    消費者，應併予沒收；又該行動電話業已扣案，要無全部或
    一部不能沒收之情形，爰不另諭知「如全部或一部不能沒收
    時，追徵其價額」。至扣案內含號碼00000000000號SIM卡之
    行動電話1支，雖亦係供被告甲○○與證人王健平等人聯繫
    毒品交易所用之物，然係被告向證人劉佳京所商借使用，已
    據被告供明在案（見中縣東警偵字第0960021439號卷第7-8
    頁），證人劉佳京於警詢時亦直陳該支行動電話係伊申辦後
    借予被告使用（見中縣東警偵字第0960021439號卷第62頁）
    ，是此內含SIM卡之行動電話顯非屬被告所有，與法定之沒
    收要件即有未合，爰不併為沒收之諭知（起訴意旨認該支行
    動電話亦應宣告沒收，容有違誤）。
(二)被告甲○○於本件販賣毒品海洛因予王健平、黃郡晟及劉佳
    京等人所得現金5萬2千元，雖未扣案，然既為被告販賣毒品
    所得之財物，自應依毒品危害防制條例第19條第1項之規定
    ，併為沒收之宣告，並諭知「如全部或一部不能沒收時，以
    其財產抵償之」。
(三)至警員於95年9月28日查獲證人黃郡晟時，從其身上扣得被
    告甲○○所交付販售之毒品海洛因1包（毛重0.3公克、驗餘
    淨重0.01公克），暨被告甲○○於96年1月13日遭查獲時所
    扣得本欲販賣予證人王健平之毒品海洛因3包（合計驗餘淨
    重7.02公克），業經原審以96年度聲字第111號裁定及96年
    度訴字第1807七號判決宣告沒收銷燬確定，且經執行而滅失
    等情，有該案裁定、判決在卷可考（見原審卷第57頁、第18
    8-189頁），爰不予重覆諭知沒收銷燬。
(四)另按沒收為從刑之一種，依主從不可分原則，應附隨於主刑
    而同時宣告之，除有罪、免刑等判決，於裁判時併宣告外，
    如諭知無罪之判決，既無主刑，從刑亦無所附麗，故案內之
    違禁物，應另依刑法第40條但書，由檢察官聲請單獨宣告沒
    收（最高法院78年台非字第72號判例、89年度台上字第851
    號判決、92年度台上字第1472號判決意旨參照）。本件被告
    遭緝獲當日另所查扣海洛因殘渣袋2個，係被告甲○○所購
    入供吸食之用，針筒4支、玻璃球吸食器1個、摻管3支等物
    ，則係被告所有供另案施用毒品所用，核與被告本件販賣毒
    品海洛因犯行並無直接關連性，自無從於本件就該等扣案物
    品併予宣告沒收銷燬或諭知沒收。至被告於查獲後，已另因
    施用毒品犯行，經檢察官提起公訴，由原審以96年度訴字第
    1807號判處應執行有期徒刑一年五月確定，此有被告前案紀
    錄表可按，此部分扣案之毒品殘渣袋及物品因係供被告吸食
    所用，已據原審法院於該案中諭知沒收，有該判決之網路查
    詢本可按，亦附此敘明。
據上論結，應依刑事訴訟法第369條第1項前段、第364條、第299
第1項前段，毒品危害防制條例第4條第1項、第6項、第19條第1
項，刑法第11條、第25條第2項、第47條第1項、第59條、第51條
第5、8款、第37條第2項，判決如主文。
本案經檢察官乙○○到庭執行職務。
中    華    民    國    97    年    5     月    21    日
            刑事第十庭    審判長法  官  林  照  明
                                法  官  郭  瑞  祥
                                法  官  林  欽  章
上列正本證明與原本無異。
如不服本判決應於收受送達後10日內向本院提出上訴狀，其未敘
述上訴之理由者並得於提起上訴後10日內向本院補提理由書（均
須按他造當事人之人數附繕本）。
                                書記官  許  哲  禎
中    華    民    國    97    年    5     月    26    日
附錄論罪科刑法條
毒品危害防制條例第四條第一項
製造、運輸、販賣第一級毒品者，處死刑或無期徒刑；處無期徒
刑者，得併科新臺幣一千萬元以下罰金。
附表一：
┌──┬────┬─────┬────────┬──────┬────────┬──────┐
│編號│交易對象│ 交易時間 │    交易地點    │交易毒品種類│交易之數量、次數│備        註│
│    │        │          │                │            │及交易所得      │            │
├──┼────┼─────┼────────┼──────┼────────┼──────┤
│ 一 │ 黃郡晟 │95年9月28 │臺中縣東勢鎮文化│海洛因      │1包，價格1千元  │撥打甲○○所│
│    │        │日14時許  │街土地公廟內隱蔽│            │                │持用之092178│
│    │        │          │處              │            │                │0868號行動電│
│    │        │          │                │            │                │話聯繫      │
├──┼────┼─────┼────────┼──────┼────────┼──────┤
│ 二 │ 王健平 │95年12月9 │臺中縣署立豐原醫│海洛因      │1包，價格2萬3千 │撥打甲○○所│
│    │        │日凌晨二時│院停車場隱蔽處  │            │元              │持用之092178│
│    │        │許        │                │            │                │0868號行動電│
│    │        │          │                │            │                │話聯        │
│    │        │          │                │            │                │繫          │
├──┼────┼─────┼────────┼──────┼────────┼──────┤
│ 三 │ 黃郡晟 │95年12月18│苗栗縣卓蘭鎮卓坪│海洛因      │1包，價格1千元  │撥打甲○○所│
│    │        │日18時許  │路統一超商前隱蔽│            │                │持用之092178│
│    │        │          │處              │            │                │0868號行動電│
│    │        │          │                │            │                │話聯繫      │
├──┼────┼─────┼────────┼──────┼────────┼──────┤
│ 四 │ 黃郡晟 │95年12月20│苗栗縣卓蘭鎮卓坪│海洛因      │1包，價格2千元  │撥打甲○○所│
│    │        │日上午8時 │路統一超商前隱蔽│            │                │持用之092178│
│    │        │25分許    │處              │            │                │0868號行動電│
│    │        │          │                │            │                │話聯繫      │
├──┼────┼─────┼────────┼──────┼────────┼──────┤
│ 五 │ 王健平 │95年12月21│臺中縣石岡鄉某路│海洛因      │1包，價格2萬3千 │撥打甲○○所│
│    │        │日凌晨5時 │段隱蔽處        │            │元              │持用之092178│
│    │        │許        │                │            │                │0868號行動電│
│    │        │          │                │            │                │話聯繫      │
├──┼────┼─────┼────────┼──────┼────────┼──────┤
│ 六 │ 劉佳京 │95年12月30│苗栗縣卓蘭鎮省道│海洛因      │1小包，價格2千元│撥打甲○○所│
│    │        │日18時46分│臺三線之「一六八│            │                │持用之091125│
│    │        │許        │餐廳內」        │            │                │5919號行動電│
│    │        │          │                │            │                │話聯繫      │
├──┼────┼─────┼────────┼──────┼────────┼──────┤
│ 七 │ 王健平 │96年1月13 │臺中縣豐原市豐勢│海洛因      │交易中即為警查獲│撥打甲○○所│
│    │        │日17時30分│路二段1100號「尼│            │                │持用之092178│
│    │        │許        │斯堡汽車旅館」  │            │                │0868號行動電│
│    │        │          │601室內         │            │                │話聯繫      │
└──┴────┴─────┴────────┴──────┴────────┴──────┘
附表二：
１、甲○○犯販賣第一級毒品罪，累犯，處有期徒刑拾伍年月
    ，褫奪公權捌年；扣案之行動電話壹支（含門號0000-00000
    0號SIM卡）沒收；販賣毒品海洛因所得新台幣壹仟元沒收，
    如全部或一部不能沒收時，以其財產抵償之（關於附表一編
    號1部分）。
２、甲○○犯販賣第一級毒品罪，累犯，處有期徒刑拾伍年肆月
    ，褫奪公權捌年；扣案之行動電話壹支（含門號0000-00000
    0號SI M卡）沒收；販賣毒品海洛因所得新台幣貳萬仟元
    沒收，如全部或一部不能沒收時，以其財產抵償之（關於附
    表一編號2部分）。
３、甲○○犯販賣第一級毒品罪，累犯，處有期徒刑拾伍年月
    ，褫奪公權捌年；扣案之行動電話壹支（含門號0000-00000
    0號SIM卡）沒收；販賣毒品海洛因所得新台幣壹仟元沒收，
    如全部或一部不能沒收時，以其財產抵償之（關於附表一編
    號3部分）。
４、甲○○犯販賣第一級毒品罪，累犯，處有期徒刑拾伍年月
    ，褫奪公權捌年；扣案之行動電話壹支（含門號0000-00000
    0號SIM卡）沒收；販賣毒品海洛因所得新台幣貳仟元沒收，
    如全部或一部不能沒收時，以其財產抵償之（關於附表一編
    號4部分）。
５、甲○○犯販賣第一級毒品罪，累犯，處有期徒刑拾伍年肆月
    ，褫奪公權捌年；扣案之行動電話壹支（含門號0000-00000
    0號SIM卡）沒收；販賣毒品海洛因所得新台幣貳萬仟元沒
    收，如全部或一部不能沒收時，以其財產抵償之（關於附表
    一編號5部分）。
６、甲○○犯販賣第一級毒品罪，累犯，處有期徒刑拾伍年月
    ，褫奪公權捌年；販賣毒品海洛因所得新台幣貳仟元沒收，
    如全部或一部不能沒收時，以其財產抵償之（關於附表一編
    號6部分）。
７、甲○○犯販賣第一級毒品未遂罪，累犯，處有期徒刑拾伍年
    貳月，褫奪公權捌年；扣案之行動電話壹支（含門號0000-0
    00000號SIM卡）沒收（關於附表一編號7部分）。


司法院資訊處製作；財團法人民間司法改革基金會備份。
